臺灣高雄地方法院民事判決
111年度雄簡字第1524號
原      告  李逸芸  
            李宇騰  
            李逸斌  
            黃李惠珍
共      同
訴訟代理人  陳裕文律師
            林于軒律師
被      告  莊智凱  
上列當事人間請求塗銷抵押權登記事件，本院於民國111年9月21
日言詞辯論終結，判決如下：
    主      文
被告應將如附表所示之抵押權設定登記予以塗銷。
訴訟費用新臺幣壹仟貳佰貳拾元由被告負擔。
    事實及理由
一、被告經合法通知，無正當理由未於言詞辯論期日到場，核無
    民事訴訟法第386條各款所列情形，爰依原告聲請，由其一
    造辯論而為判決。
二、原告主張：兩造前共有高雄市○○區○○段○00000○00000地號土
    地（下稱系爭土地），其後經臺灣高等法院107年度上字第9
    6號判決確定（下稱系爭另案判決），判定原告李逸芸、李
    宇騰、李逸斌、黃李惠珍等4人因該分割共有物確定判決應
    分別補償被告新臺幣（下同）46,941元、23,471元、23,471
    元、23,471元款項，原告曾向被告，請求提供金融帳戶，詎
    料被告拒絕提供，並以此為由主張，依民法第824之1條第4
    項規定，於系爭土地上辦理法定抵押權登記（下稱系爭抵押
    權），甚至，更就此筆補償金事宜，逕向本院民事執行處提
    出補償金之強制執行聲請，經本院以111年度司執字第46891
    號執行在案，為此，原告已於民國111年5月20日，就此筆補
    償金向民事執行處全額繳納完畢。原告就系爭抵押權所擔保
    之補償金債權已依法繳付，故系爭抵押權登記所擔保之補償
    金債權已因清償而消滅，系爭抵押權亦應同時消滅，惟系爭
    抵押權登記仍存在系爭土地，即侵害原告對系爭土地所有權
    之行使等語，並聲明：被告應將如附表所示之抵押權設定登
    記予以塗銷。
三、被告未於言詞辯論期日到場，亦未提出書狀作何聲明或陳述
    。
四、得心證之理由：
  ㈠原告主張上開事實，業據提出系爭土地謄本、本院收據等為
    證（本院卷第17-29頁），並經本院調取系爭抵押權登記申
    請書（本院卷第81-105頁）、本院111年度司執字第46891號
    卷宗，審核相符，且被告已於相當時期受合法之通知，而於
    言詞辯論期日不到場，亦未提出準備書狀或證據資料以供本
    院審酌，是本院依上開調查證據之結果，堪信原告此部分主
    張為真。
  ㈡按所有人對於無權占有或侵奪其所有物者，得請求返還之。
    對於妨害其所有權者，得請求除去之。有妨害其所有權之虞
    者，得請求防止之；債之關係消滅者，其債權之擔保及其他
    從屬之權利亦同時消滅；稱普通抵押權者，謂債權人對於債
    務人或第三人不移轉占有而供其債權擔保之不動產，得就該
    不動產賣得價金優先受償之權，民法第767條第1項、第307
    條、第860條分別定有明文。又抵押權為擔保物權，具有從
    屬性，倘無所擔保之債權存在，抵押權即無由成立，自應許
    抵押人請求塗銷該抵押權之設定登記。次按依債務本旨，向
    債權人或其他有受領權人為清償，經其受領者，債之關係消
    滅；清償期，除法律另有規定或契約另有訂定，或得依債之
    性質或其他情形決定者外，債務人得隨時為清償，民法第30
    9條第1項、第315條分別定有明文。查原告與被告因系爭土
    地成立法定抵押權，用以擔保系爭另案判決所生之金錢補償
    債權，該項法定抵押權不待登記即已成立，並依民法第824
    條之1第5項規定，於辦理共有物分割登記時一併登記。本件
    原告已將應給付被告之補償金向本院提出給付，系爭抵押權
    所擔保之金錢補償債權業經清償而消滅，系爭抵押權亦應隨
    同消滅，又系爭抵押權既已消滅，抵押權登記之存在自係對
    原告之所有權造成妨害，故原告請求被告應塗銷系爭抵押權
    登記，自屬有憑。
  ㈢綜上，原告依民法第767條第1項中段之規定，請求判決如主
    文第1項所示，為有理由，應予准許。
五、本件係適用簡易程序所為被告敗訴之判決，本應依職權宣告
    假執行。惟按命債務人為一定之意思表示之判決確定或其他
    與確定判決有同一效力之執行名義成立者，視為自其確定或
    成立時，債務人已為意思表示，強制執行法第130條第1項定
    有明文。本件原告請求被告塗銷抵押權設定登記，係命被告
    為一定之意思表示，於判決確定時，視為其已為意思表示，
    性質上不宜假執行，自不予依職權宣告假執行，附此敘明。
六、訴訟費用負擔之依據：民事訴訟法第78條。
中　　華　　民　　國　　111 　年　　10 　 月　　19　　日
                  高雄簡易庭  法  官  鄧怡君
附表：
編號 共同擔保地號、所有權人、權利範圍、抵押權設定權利範圍 抵押權人 債權額比例  抵押權登記內容 １ 高雄市○○區○○段00000○00000地號、所有權人李逸芸（權利範圍及抵押權設定範圍：2/5） 莊智凱 1/1 權利種類：普通抵押權。收件年期：111年。字號：鹽地字第015200號。登記日期：111年4月18日。登記原因：法定。擔保債權總金額：46,941元。擔保債權種類及範圍：擔保臺灣高等法院高雄分院民國107年度上字第96號判決共有物分割所生之金錢補償。債務人及債務額比例：李逸芸(全部)。權利標的：所有權。設定義務人：李逸芸。共同擔保地號：旗津段231-1、232-2地號。 ２ 高雄市○○區○○段00000○00000地號、所有權人李宇騰（權利範圍及抵押權設定範圍：1/5）   權利種類：普通抵押權。收件年期：111年。字號：鹽地字第015700號。登記日期：111年4月18日。登記原因：法定。擔保債權總金額：23,471元。擔保債權種類及範圍：擔保臺灣高等法院高雄分院民國107年度上字第96號判決共有物分割所生之金錢補償。債務人及債務額比例：李宇騰(全)。權利標的：所有權。設定義務人：李宇騰。共同擔保地號：旗津段231-1、232-2地號。 ３ 高雄市○○區○○段00000○00000地號、所有權人李逸斌（權利範圍及抵押權設定範圍：1/5）   權利種類：普通抵押權。收件年期：111年。字號：鹽地字第015710號。登記日期：111年4月18日。登記原因：法定。擔保債權總金額：23,471元。擔保債權種類及範圍：擔保高等法院高雄分院民國107年度上字第96號判決共有物分割所生之金錢補償。債務人及債務額比例：李逸斌(全)。權利標的：所有權。設定義務人：李逸斌。共同擔保地號：旗津段231-1、232-2地號。 ４ 高雄市○○區○○段00000○00000地號、所有權人黃李惠珍（權利範圍及抵押權設定範圍：1/5）   權利種類：普通抵押權。收件年期：111年。字號：鹽地字第015690號。登記日期：111年4月18日。登記原因：法定。擔保債權總金額：23,471元。擔保債權種類及範圍：擔保高等法院高雄分院民國107年度上字第96號判決共有物分割所生之金錢補償。債務人及債務額比例：黃李惠珍(全)。權利標的：所有權。設定義務人：黃李惠珍。共同擔保地號：旗津段231-1、232-2地號。 
以上正本係照原本作成。
如對本判決上訴，須於判決送達後20日內向本院提出上訴狀。如
委任律師提起上訴者，應一併繳納上訴審裁判費。　　　　　　
中　　華　　民　　國　　111 　年　　10　　月　　19　　日
                              書記官   吳語杰